【裁判字號】    94,上訴,3668
【裁判日期】    950301
【裁判案由】    違反槍砲彈藥刀械管制條例
【裁判全文】
臺灣高等法院刑事判決                94年度上訴字第3668號
上  訴  人
即  被  告  甲○○
選任辯護人  張玉琳律師
            彭火炎律師
上列上訴人因違反槍砲彈藥刀械管制條例案件，不服臺灣新竹地
方法院94年度訴字第374號，中華民國94年10月14日第一審判決
（起訴案號：臺灣新竹地方法院檢察署94年度偵字第1509號），
提起上訴，本院判決如下：
    主  文
上訴駁回。
    事  實
一、甲○○前曾於民國（下同）86年間因搶奪、竊盜案件，經臺
    灣新竹地方法院判處應執行有期徒刑1年10月，於88年9月17
    日縮短刑期假釋出監，並於91年4月22日假釋期滿執行完畢
    。猶不知悔改，復於91年底、92年初某日，在新竹市○○路
    幻象撞球場前，受年籍姓名不詳綽號「浪味」之成年男子之
    託代為保管仿BERETTA廠84型半自動手槍製造之玩具手槍換
    裝土造金屬槍管而成可擊發適用子彈之具殺傷力改造手槍1
    把（含彈匣1個，槍枝管制編號0000000000）及供上述改造
    手槍用、具殺傷力土造子彈16顆，其即未經許可而寄藏上開
    槍彈，並攜回藏放在新竹市○○路30號其家庭工廠旁之自由
    路38巷某處木箱堆底下。嗣於93年10月15日夜間10時許，甲
    ○○將上開槍彈置放於其所駕駛之車號2H-8019號自用小客
    車內，並駕駛該車前往新竹市○○路60號綠酒坊PUB店與友
    人飲酒作樂，而將上開車輛停放在該PUB店旁之民生路邊。
    惟飲酒間因故心情不佳，乃於93年10月16日凌晨3時30分許
    ，步出該店外取出上開車內之槍彈，越過民生路，在該PUB
    店斜對面之東方寶遊藝場旁之新竹市○○路○段170巷巷口，
    對空鳴槍擊發1顆子彈以宣洩情緒。嗣經路人發現即向正在
    新竹市○○路、民權路口附近執勤之新竹市警察局第二分局
    東門派出所警員林其生、郭宗書報案，並告知開槍人之特徵
    ，林其生、郭宗書據報後旋即趕至現場，先在東方寶遊藝場
    門前地上查獲已擊發之土造金屬彈殼1顆，復在綠酒坊PUB
    店旁之民生路58巷內遇上甲○○，林其生、郭宗書認其與報
    案人所述之開槍人特徵吻合，即懷疑甲○○即係開槍之人，
    遂質問甲○○是否為開槍之人，經甲○○否認，林其生、郭
    宗書乃在該PUB店後方之防火巷內之金爐裡查扣得上開具殺
    傷力仿BERETTA廠84型半自動手槍改造玩具手槍1把及具殺傷
    力土造子彈15顆（其中5顆已因鑑驗試射而滅失，僅餘10顆)
    ，甲○○旋即在場承認上情。
二、案經新竹市警察局第二分局報請台灣新竹地方法院檢察署檢
    察官偵查起訴。
    理  由
一、上訴人即被告甲○○對於上揭受託代為保管槍彈，並攜帶至
    查獲地點對空鳴槍之事實，迭於警詢及偵審中坦承不諱，並
    有上開具殺傷力之改造玩具手槍1把（含彈匣1個）、土造子
    彈15顆 (其中5顆已因鑑驗目的試射而滅失，僅餘10顆)及已
    擊發之土造金屬彈殼1顆扣案可稽，而扣案之槍、彈經送鑑
    定結果，該把槍枝係仿BERETTA廠84型半自動手槍製造之玩
    具手槍換裝土造金屬槍管而成之改造手槍，機械性能良好，
    可擊發適用子彈，具殺傷力；扣案15顆子彈均係土造子彈（
    具8.6mm金屬彈頭），採樣5顆試射，均可擊發，均具殺傷力
    ，此有內政部警政署刑事警察局93年11月29日刑鑑字第0930
    212597號槍彈鑑定書附卷可憑（見偵查卷第6-9頁）及員警
    在現場蒐證之照片10張存卷可佐（見偵查卷第17-23頁），
    是被告之自白，核與事實相符，自堪採為犯罪之證據。
    本件事證明確，被告犯行堪以認定。
二、至被告辯稱：警察帶伊到巷子查時，在警察未打開金爐時，
    伊即告訴警察槍枝放在金爐，並承認是伊開槍，應符合自首
    之要件云云。惟按：刑法第62條規定，對於未發覺之罪自首
    而受裁判者，減輕其刑。此所謂「發覺」，並非以有偵查犯
    罪權責之機關或人員確知其人犯罪無誤為必要；如有確切之
    根據因而對犯人發生合理之懷疑，即足當之。又所謂未發覺
    ，乃指犯罪事實未為有偵查犯罪職權之公務員所發覺，或犯
    罪事實雖已發覺，而犯人為誰尚不知者而言。但此所謂之發
    覺犯罪事實，只須有偵查犯罪職權之公務員，已知該犯罪事
    實之梗概為已足，無須確知該犯罪事實之真實內容為必要，
    而所知之人，亦僅須知其有犯罪嫌疑即為犯罪業已發覺，不
    以確定其人為該犯罪之真兇無訛為必要。再刑法第62條規定
    所稱之發覺，若具有偵查犯罪職權之機關或人員，有確切之
    根據，對於行為人之犯罪得有合理之懷疑者，即屬當之（參
    照最高法院89年度台上字第110號、85年度台上字第3788號
    、81年度台上字第6765號判決）。經查：本件槍擊案係新竹
    市警察局第二分局東門派出所警員林其生、郭宗書在新竹市
    ○○路、民權路口附近執行勤務時，接獲路人報案而得悉有
    人在新竹市○○路58巷口開槍，該報案人並告知開槍人之特
    徵為年輕男子、身穿牛仔褲、理平頭，林其生、郭宗書旋於
    2 分鐘後趕至現場，先在東方寶遊藝場門前地上，查獲已擊
    發之土造金屬彈殼1顆，即已確信報案內容應屬真實，復在
    綠酒坊PUB店旁之民生路58巷內遇上甲○○，發現甲○○之
    外觀與報案人所述開槍人之特徵吻合，即已高度懷疑甲○○
    即係開槍之人，乃質問甲○○是否為開槍之人，經甲○○否
    認，林其生、郭宗書遂在該PUB店後方之防火巷內之金爐裡
    扣得上開具殺傷力仿BERETTA廠84型半自動手槍改造玩具手
    槍1 把及具殺傷力之土造子彈15顆，甲○○在場即承認查獲
    之槍彈為其持有暨在上開處所開槍等情，業據證人林其生、
    郭宗書於原審結證在卷，且互核相符（見原審卷第79-93頁
    ）。是本件既係警員接獲報案後到達現場，先發現之彈殼及
    報案人所述開槍人特徵與被告相符，即已高度懷疑被告即係
    開槍之人，惟被告於警員初步詢問時並未立即承認，而係在
    警員發現被告藏放之槍彈後始承認上情，揆諸前揭說明，被
    告所為自與自首要件不符，被告上開所辯，顯係圖謀減輕刑
    責之詞，自非可採。
三、查被告行為後，槍砲彈藥刀械管制條例業於94年1月26日修
    正公布，並於同年月28日生效施行，原槍砲彈藥刀械管制條
    例第11條第4項修正改列為槍砲彈藥刀械管制條例第8條第4
    項，修正前之規定為：「未經許可，持有、寄藏或意圖販賣
    而陳列第一項所列槍砲者，處一年以上七年以下有期徒刑，
    併科新臺幣七百萬元以下罰金。」，修正後之第8條第4項之
    規定為「未經許可，持有、寄藏或意圖販賣而陳列第一項所
    列槍枝者，處三年以上十年以下有期徒刑，併科新臺幣七百
    萬元以下罰金。」，比較新舊法結果，以修正前之槍砲彈藥
    刀械管制條例第11條第4項對被告較有利，依刑法第2條第1
    項但書規定，應適用修正前之槍砲彈藥刀械管制條例第11條
    第4項。至槍砲彈藥刀械管制條例第12條第4項未經許可寄藏
    子彈罪未修正，仍應適用裁判時之規定。核被告甲○○所為
    ，係違反修正前槍砲彈藥刀械管制條例第11條第4項之未經
    許可寄藏改造手槍罪，及修正後之同條例第12條第4項之未
    經許可寄藏子彈罪。雖被告受託代為保管上開槍彈後持有該
    槍彈，但「寄藏」之受人委託代為保管，其保管之本身所為
    之「持有」，既係「寄藏」之當然結果，法律上自宜僅就「
    寄藏」行為為包括之評價，不應另就「持有」予以論罪（最
    高法院74年台上字第3400號判例可資參照）。又被告以一行
    為，同時寄藏上開改造手槍及子彈，為想像競合犯，應從較
    重之未經許可寄藏改造手槍罪處斷。被告前曾於86年間因搶
    奪、竊盜案件，經臺灣新竹地方法院判處應執行有期徒刑一
    年十月，於88年9月17日縮短刑期假釋，並於91年4月22日假
    釋期滿執行完畢，此有本院被告前案紀錄表附卷可稽，其於
    受有期徒刑執行完畢，5年以內再犯本件有期徒刑以上之罪
    ，為累犯，應依刑法第47條規定加重其刑。
四、原審以被告犯罪，事證明確，適用修正前槍砲彈藥刀械管制
    條例第11條第4項、修正後槍砲彈藥刀械管制條例第12條第4
    項，刑法第11條前段、第2條第1項但書、第55條、第47條、
    第42條第2項、第38條第1項第1款，罰金罰鍰提高標準條例
    第2條，現行法規所定貨幣單位折算新臺幣條例第2條，並審
    酌被告受託保管具有殺傷力之改造手槍及子彈，對社會具有
    潛在危險性，威脅社會秩序及一般人民之生命、身體安全，
    甚而公然在道路巷口對空鳴槍，嚴重影響社會治安，暨其犯
    罪手段、犯後坦承犯行等一切情狀，量處有期徒刑一年四月
    ，併科罰金新台幣（下同）十萬元，及就罰金部分諭知易服
    勞役之折算標準。復就扣案之仿BERETTA廠84型半自動手槍
    製造之改造手槍1把，及具殺傷力之土造子彈10顆（原扣得1
    5 顆子彈，其中5顆業因鑑驗目的試射而滅失），係違禁物
    ，依刑法第38條第1項第1款宣告沒收。並敘明土造金屬彈殼
    1顆，已因被告擊發而不具殺傷力，非屬違禁物，而不予宣
    告沒收之理由。經核其認事用法均無違誤，量刑亦屬妥適。
    被告上訴意旨，以其係符合自首要件為由，指摘原判決不當
    云云。惟查，關於如何發現槍枝藏於金爐乙節，被告於偵查
    中即已供稱係員警自己找到的，伊當時站在車旁邊，警察就
    懷疑是伊，所以當時伊就跟警察承認等語（見偵查卷第47頁
    ），核與員警林其生、郭宗書所證相符（見原審卷第79-93
    頁），雖其於本院供稱係伊帶警察到巷子去查，警察還沒打
    開金爐時，伊就跟警察說槍枝放在金爐，同時伊也跟警察說
    是伊開槍云云（見本院95年2月8日審判筆錄第2頁），顯與
    上開所供不一，其上開所辯，自屬圖謀減輕刑責之詞，不足
    採信。是本件既係警員接獲報案後到達現場後，即發現地上
    之彈殼及報案人所述之開槍人特徵，與被告相符，已高度懷
    疑被告即係開槍之人，被告於警員初步詢問時，並未立即承
    認犯行，而係在警員發現被告藏放之槍彈後始承認上情，核
    與上開所述之自首要件不符。至被告請求傳喚證人乙○○以
    證明其係自首乙節，惟被告不符自首要件已如前述，而乙○
    ○之證言即與待證事實無重要關係，自無傳喚必要，併此敘
    明。本件被告上訴為無理由，應予駁回。
據上論斷，應依刑事訴訟法第368條，判決如主文。
本案經檢察官田炳麟到庭執行職務。
中    華    民    國    95    年    3     月    1     日
                  刑事第10庭    審判長法  官  劉景星
                                      法  官  陳博志
                                      法  官  李春地
以上正本證明與原本無異。
如不服本判決，應於收受送達後十日內向本院提出上訴書狀，其
未敘述上訴之理由者並得於提起上訴後十日內向本院補提理由書
（均須按他造當事人之人數附繕本）。
                                      書記官  吳鎮鑫
中    華    民    國    95    年    3     月    2     日
附錄：本案論罪科刑法條全文
修正前之槍砲彈藥刀械管制條例第11條
未經許可，製造、販賣或運輸第四條第一項第一款所稱其他可發
射金屬或子彈具有殺傷力之各式槍砲者，處五年以上有期徒刑，
併科新臺幣一千萬元以下罰金。未經許可，轉讓、出租或出借前
項所列槍砲者，處三年以上十年以下有期徒刑，併科新臺幣七百
萬元以下罰金。
意圖供自己或他人犯罪之用，而犯前二項之罪者，處無期徒刑或
七年以上有期徒刑，併科新臺幣一千萬元以下罰金。
未經許可，持有、寄藏或意圖販賣而陳列第一項所列槍砲者，處
一年以上七年以下有期徒刑，併科新臺幣七百萬元以下罰金。
第一項至第三項之未遂犯罰之。
修正前之槍砲彈藥刀械管制條例第12條
未經許可，製造、販賣或運輸子彈者，處一年以上七年以下有期
徒刑，併科新台幣五百萬元以下罰金。未經許可，轉讓、出租或
出借子彈者，處六月以上五年以下有期徒刑，併科新台幣三百萬
元以下罰金。
意圖供自己或他人犯罪之用，而犯前二項之罪者，處三年以上十
年以下有期徒刑，併科新台幣七百萬元以下罰金。
未經許可，持有、寄藏或意圖販賣而陳列子彈者，處五年以下有
期徒刑，併科新台幣三百萬元以下罰金。
第一項至第三項之未遂犯罰之。


司法院資訊處製作；財團法人民間司法改革基金會備份。
